【裁判字號】    94,重訴,327
【裁判日期】    951214
【裁判案由】    損害賠償
【裁判全文】
臺灣桃園地方法院民事判決             94年度重訴字第327號
原      告  己○○
被      告  乙○○
訴訟代理人  丙○○
            丁○○
被      告  南陽實業股份有限公司桃竹分公司
法定代理人  戊○○
訴訟代理人  甲○○
上列當事人間請求損害賠償事件，於民國95年11月30日辯論終結
，本院判決如下：
    主  文
被告應連帶給付原告新台幣拾伍萬貳仟柒佰拾元及自民國94
年8 月5 日起至清償日止，按週年利率5%計算之利息。
原告其餘之訴駁回。
訴訟費用由被告連帶負擔二十分之一，餘由原告負擔。
本判決第一項原告得假執行；但被告如以新台幣拾伍萬貳仟柒
佰拾元供擔保後，免為假執行。
原告其餘假執行之聲請駁回。
    事  實
甲、原告方面：
一、聲明：
  (一)被告應連帶給付原告新台幣（下同）7,003,844 元，及自起
    訴狀繕本送達翌日起，至清償日止，按週年利率5%計算之利
    息。
  (二)願供擔保請准宣告假執行。
二、陳述：
  (一)被告乙○○係被告南陽實業股份有限公司桃竹分公司（下稱
    南陽桃竹分公司）之業務員，於民國93年3 月2 日下午2 時
    20分許之上班時間內，欲前往拜訪公司客戶，乃駕駛車牌54
    62-HG 號自用小客車沿桃園縣桃園市○○○街往大興西路方
    向，行經該街與同德五街交岔路口時，應注意車輛行至無號
    誌交岔路口時，應減速慢行作隨時停車之準備，依當時情形
    又無不能注意之情事，適原告騎車號RWE-953 號機車，沿同
    市○○○街往中埔二街方向，行經該處交岔路口欲左轉，被
    告乙○○因疏未注意車前狀況，致其所駕自用小客車撞及原
    告之機車，原告因而人車倒地，受有頭部挫傷併腦震盪、右
    胸壁挫傷併胸鎖骨關節發炎、左三叉神經發炎、尾骨折等
    傷害，及機車車頭毀壞，經送桃園敏盛綜合醫院（下稱敏盛
    醫院）救治，是被告乙○○因駕駛過失致原告身體受傷及財
    產受損，應對原告賠償所受損害，而被告南陽桃竹分公司為
    其僱用人，對於乙○○執行業務時之監督不週，故應與之負
    連帶賠償責任；原告因受損害而請求賠償之項目如下：
  (1)住院、看護、醫療相關支出計257,648元。
  (2)出院後之居家療養、看護、回診、復健、交通往返車資等支
    出計233,696 元。
  (3)終身復健及相關費用估約300,000元。
  (4)工作損失：自93年3 月2 日起至93年9 月16日計195,000 元
  (5)眼鏡及機車修理費：計17,500元。
  (6)精神慰撫金：原告受此重傷而住院，致原告精神上受有重大
    之痛苦，而被告均未曾聞問，絲毫未有和解之意，故請求賠
    償精神慰撫金600 萬元。
三、證據：提出敏盛醫院93年4 月8 日、8 月18日、11月19日、
    94年11月23日、95年9 月12日之診斷證明書、大安中醫診所
    95年8 月20日之診斷書各1 紙、車禍現場照片4 紙、敏盛醫
    院醫療收據48紙、腰背護具收據、痔瘡坐墊收據、龍群骨科
    診所、錦帶中醫診所、正倫診所等醫療收據各1 紙、看護費
    收據2 紙（93年3 月5 日至93年3 月29日晚班、93年3 月5
    日至93年4 月30日早班）、大千醫院醫療收據2 紙、寶光堂
    天臺中醫診所醫療收據8 紙、計程車車資證明14紙、眼鏡收
    據、機車修理估價單、復健計程車收據各1 紙、醫藥費及車
    資支出清冊1 份、永康經穴按摩中心收據2 紙（均為影本）
    等為證。
乙、被告乙○○方面：
一、聲明：
  (一)原告之訴駁回。
  (二)如受不利判決，願供擔保免為假執行。
二、陳述：
  (一)對本院刑事判決所認定之本件車禍發生事實無意見，惟原告
    請求之醫療費用過高，原告將其住院時之病房升級為個人病
    房，實無必要，故此部分之病房費用應予扣除，再依敏盛醫
    院93年11月19日及94年11月23日之診斷證明書骨科醫囑欄所
    示，原告受傷固須長期復健，惟骨科收據為93年12月23日、
    94 年1月20日、同年3 月3 日、6 月15日、8 月22日、10月
    17日、11月23日、12月26日、95年2 月13日、同年5 月17日
    之收據，依其所載日期有相隔一個月、二個月乃至三個月，
    與一般骨科受傷之治療期間短則一星期、長則一個月即須回
    診復健相較，上開診斷書之記載，顯非合理；又原告提出之
    大安中醫診所95年8 月20日診斷證明書，就診期間為95年5
    月6 日至95年8 月20日共五次，病名為腰部嚴重挫傷、右膝
    挫傷等情，然此部分之中醫治療距離本件車禍事故之發生已
    二年有餘，應與本次車禍無因果關係，另原告請求之中藥草
    、按摩等費用，亦非必要之醫療費用，應予扣除。
  (二)依原告所受傷害，缺乏具體證據認其已達行動不便僅能搭乘
    計程車往來醫院，無其他交通工具可以替代，故難認此車資
    之支出為必要且合理之交通費支出；另原告未就須要看護及
    終身復健與支出眼鏡費用等事實，舉證證明，故此部分之請
    求無理由；而機車修理費部分，既以新零件更換損害之舊零
    件，應就零件部分折舊扣除。
  (三)精神慰撫金之請求顯屬過高，應予酌減，以15萬元為適當。
  (四)原告騎車至交岔路口左轉時，未讓直行車先行，故就本件車
    禍事故之發生與有過失，被告得請求減輕或免除賠償金額，
    另原告已自國泰世紀產物保險公司（下稱國泰保險公司）領
    取強制汽車責任保險之保險給付106,717 元，應自賠償額中
    扣除之。
丙、被告南陽桃竹分公司方面：
一、聲明：
  (一)原告之訴駁回。
  (二)如受不利之判決，願供擔保免為假執行。
二、陳述：事發當日，被告乙○○並非執行公司業務，故本件並
    無民法第188 條規定僱用人責任之適用。況被告公司已盡相
    當之注意，被告乙○○與原告發生車禍，顯係無法加以注意
    之事，故被告公司無庸負賠償責任。
丁、本院依職權調取93年度桃交簡字第1533號、94年度交簡上字
    第117 號刑事案件卷宗（含偵查卷）供參考，另函敏盛醫院
    鑑定原告住院期間是否須人看護及其費用等。
    理  由
一、原告提起刑事附帶民事訴訟時，聲明請求被告連帶給付原告
    6,601,148 元及其法定遲延利息，嗣於95年1 月3 日準備程
    序期日追加請求如其訴之聲明所示，核係擴張應受判決事項
    之聲明，與民事訴訟法第255 條第1 項第3 款規定相符，應
    予允許。
二、原告主張被告乙○○係被告南陽桃竹分公司之業務員，於93
    年3 月2 日下午2 時20分許，欲拜訪公司客戶，駕駛自用小
    客車，沿桃園市○○○街往大興西路方向，行經該街與同德
    五街交岔路口時，適原告騎機車沿同德五街行經該處欲左轉
    ，因被告乙○○駕車未注意減速慢行及車前狀況，撞及原告
    之機車，因而人車倒地，致原告受有頭部挫傷併腦震盪、右
    胸壁挫傷併胸鎖骨關節發炎、左三叉神經發炎、尾骨折等
    傷害，被告乙○○所涉過失傷害案件，經本院刑事庭以其過
    失傷害人判處有期徒期四月在案，有本院94年度交簡上字第
    117 號刑事判決書附卷可按，被告對此均不爭執，堪信為真
    。
三、按因故意或過失，不法侵害他人之權利者，負損害賠償責任
    。汽車、機車或其他非依軌道行駛之動力車輛，在使用中加
    損害於他人者，駕駛人應賠償因此所生之損害。但於防止損
    害之發生，已盡相當之注意者，不在此限。不法侵害他人之
    身體者，對於被害人因此減少勞動能力，或增加生活上之需
    要時，應負損害賠償責任。不法侵害他人之身體者，被害人
    雖非財產上之損害，亦得請求賠償相當之金額。民法第184
    條第1 項前段、第191 條之2 、第193 條第1 項、第195 條
    第1 項前段分別定有明文。被告乙○○因駕車疏失撞及原告
    ，致原告受有頭部挫傷併腦震盪、右胸壁挫傷併胸鎖骨關節
    發炎、左三叉神經發炎、尾骨折等傷害，並毀損原告之機
    車等事實，被告乙○○自應就其侵權行為負損害賠償責任。
四、因犯罪而受損害之人，於刑事訴訟程序得附帶提起民事訴訟
    ，對於被告及依民法負賠償責任之人，請求回復其損害。刑
    事訴訟法第487 條第1 項定有明文，再受僱人因執行職務，
    不法侵害他人之權利者，由僱用人與行為人連帶負損害賠償
    責任，民事訴訟法第188 條第1 項前段亦有規定。而民法第
    188 條規定僱用人之責任，其立法精神著重保護經濟上之弱
    者，增加被害人或得依法請求賠償之第三人之求償機會，此
    觀之其設有舉證責任之轉換及衡平責任之規定（即同法條第
    1 項後段、第2 項）自明。是以受僱人之行為是否與其職務
    有關係，允宜從廣義解釋，以資符合。其所謂受僱人執行職
    務，不法侵害他人權利之行為，不僅指受僱人職務範圍內之
    行為而定，即與執行職務相牽連之行為，不法侵害他人權利
    者，亦應包括在內。職務上予以機會之行為，即屬於與執行
    職務相牽連之行為。有最高法院73年度台上字第4580號判決
    要旨可資參照；原告主張被告乙○○為被告南陽桃竹分公司
    之受僱人，於車禍發生時，乙○○係在執行公司職務之際，
    被告南陽桃竹分公司應依法負連帶賠償責任等語；而被告乙
    ○○到庭陳稱本件車禍發生時，伊係在上班時間去拜訪客戶
    等語（見本院95年2 月21日準備程序筆錄），是被告乙○○
    於本件車禍發生之時，確係為被告南陽桃竹分公司執行業務
    ，則其駕駛汽車，於路途中肇事，該駕車行為與其執行職務
    顯有牽連關係，自屬執行職務之行為甚明；被告南陽桃竹分
    公司辯稱被告乙○○於車禍發生時，並非執行公司業務，與
    公司無關云云，自不足採。此外，被告南陽桃竹分公司復未
    舉證證明其就本件車禍之發生有何免責事由，揆諸前開說明
    ，被告南陽桃竹分公司自應負民法188 條第1 項之僱用人之
    責任，即與被告乙○○就本件侵權行為負連帶賠償責任。
五、是原告依侵權行為及僱用人負連帶責任之法律關係請求被告
    連帶賠償其所受損害，於法有據，已如上述，惟原告請求賠
    償之項目及金額，是否均應允許，則審酌如下：
  (一)醫療費用：原告主張因本件車禍受有上開傷害，自93年3 月
    2 日至95年11月1 日止在敏盛醫院、大千醫院、錦帶中醫診
    所等就診支出醫療費用共138,043 元（即93年3 月2 日至95
    年8 月20日計134,703 元、95年8 月28日至95年11月29日計
    3,340 元之醫藥費自付額），有敏盛醫院等醫療收據及醫療
    費用支出明細等在卷可參，其中原告於93年3 月5 日至同年
    3 月29日住院期間，將其住院病房升等為個人雅房，此部分
    費用為84,000元，有93年3 月29日之醫療收據可查，原告自
    承是因個人因素而提升病房等級，故此部分之病房費用，顯
    非醫療上所必要之費用，應予扣除，其餘原告所支出之醫藥
    費用均為自付額部分，顯屬其受傷後醫療所必要者，被告對
    此均表示無意見，同意支付（見本院95年11月30日言詞辯論
    期日筆錄），故原告可得請求之醫藥費用為54,043元（即13
    8,043 －84,000＝54,043）。
  (二)看護費用：原告主張受傷住院期間及出院後須僱用看護照顧
    生活起居，故請求看護費。惟本院函詢敏盛醫院，原告住院
    期間及出院後是否須人看護一事，經敏盛醫院於95年10月25
    日回函表示原告住院期間（自93年3 月5 日起至同年3 月29
    日止，共25日）需人照護，每日看護費約2,200 元，有該院
    回函及看護價目表可稽，是原告於此期間顯有僱人看護之必
    要，則原告可得請求之看護費為55,000元（即25×2,200 ＝
    55,000），原告逾此範圍之請求，為無理由，應予駁回。
  (三)復健費：原告主張將來須進行復健，尚需約30萬元之復健費
    云云，惟原告並未就此舉證以實其說，故此部分之請求，不
    應准許。
  (四)赴醫就診之交通費：原告主張因車禍受傷送醫急救及住院，
    出院後前往敏盛醫院門診多次支出計程車資共22,070元，有
    計程車費收據及搭車日期清冊可參，衡諸原告所受之傷害為
    頭部挫傷併腦震盪、右胸壁挫傷併胸鎖骨關節發炎、左三叉
    神經發炎、尾骨折等，其前往醫院就診之時，如強令其搭
    乘公車等大眾運輸工具顯屬過苛，應認原告確有搭乘計程車
    之必要，此部分車資之支出，屬增加生活上之需要，應可請
    求，惟依敏盛醫院上開回函表示原告出院後約三個月可自行
    活動，故審酌原告出院後三個月之期間內共計15趟往返醫院
    ，此期間原告自稱居住在桃園縣中壢市內壢地區其胞姊家，
    至敏盛醫院往返之計程車資每趟來回460 元，有計程車費收
    據影本可參，計6,900 元（15×460 ＝6,900） ，而其後仍
    有赴醫就診之必要，惟兩造同意以2,000 元之車資計算，故
    原告可得請求之車資共計8,900 元，被告對此均不爭執（見
    本院95年11月30日言詞辯論期日筆錄），原告逾此金額之車
    資請求，應予駁回。
  (五)工作損失：原告稱自93年3 月2 日起至93年9 月16日無法工
    作，損失計195,000 元云云，惟經本院函詢桃園地方法院之
    結果，原告此期間固曾因傷請假，惟並無扣薪情事，原告自
    承不再請求此部分之賠償（見本院95年11月30日言詞辯論期
    日筆錄），是原告此部分之請求，不應允許。
  (六)修理機車、眼鏡費用：按負損害賠償者，除法律另有規定或
    契約另有訂定外，應回復他方損害發生前之原狀。第1 項之
    情形，債權人得請求支付回復原狀所必要之費用，以代回復
    原狀。民法第213 條第1 項、第3 項定有明文。原告主張因
    本件車禍事故之發生致其眼鏡破損，損失8,000 元，有梅花
    隱形眼鏡公司估價單一紙為證，然估價單僅能證明原告有購
    買眼鏡，不能證明其眼鏡之受損與本件車禍有因果關係，是
    此部分請求，難認有理由。原告又稱所騎車號RWE-953 號輕
    型機車因本件車禍而損壞，被告對此並不爭執，故原告請求
    被告賠償修理機車之費用，即有理由，惟新零件更換被撞毀
    之舊零件，應將折舊予以扣除，有最高法院77年度第9 次民
    事庭會議決議可參。原告主張自行修復機車費用為95,000元
    ，有機車修理估價單及收據為證，堪信為真。原告之RWE-95
    3 號機車係83年2 月領照使用，有車號查詢輕型機車車籍單
    一紙附卷可按，算至93年3 月2 日本件車禍發生之時，該機
    車使用期間已有10年；故機車零件部分，即因時間而產生價
    值之貶損，應予折舊；參考行政院於79年1 月12日修正發布
    之固定資產耐用年數表，機車之耐用年數為3 年，而依行政
    院台（45）財字第4180號令發布之固定資產折舊率表，採定
    率遞減法計算折舊時，耐用年數3 年者，折舊率為每年千分
    之五三六，另依營利事業所得稅查核準則第95條第6 款、第
    8 款規定「固定資產提列折舊採用定率遞減法者，以1 年為
    計算單位，其使用期間未滿1 年者，按實際使用之月數相當
    於全年之比例計算之，不滿1 月者，以月計」之方法，且如
    「採用定率遞減法折舊者，其最後1 年度之未折減餘額，以
    等於成本十分之一為合度」。是原告受損之機車，於車禍發
    生時，經折舊後已逾3 年，其殘值已小於十分之一，故殘值
    應以十分之一為度，則該機車更換零件之折舊總額應為950
    元（9,500 ×0.1=950） ，是扣除折舊額後，原告可得請求
    之機車修復費用950 元，原告逾此範圍之請求，為無理由，
    不應准許。
  (七)精神慰撫金：原告因本件車禍受有頭部挫傷併腦震盪、右胸
    壁挫傷併胸鎖骨關節發炎、左三叉神經發炎、尾骨折等傷
    害，並自93年3 月5 日至同年3 月29日止住院醫療前後共計
    25 天 ，出院後至今仍在復健，可見原告因此確實受有身體
    及精神上相當大之痛苦，本院斟酌兩造之身分地位、經濟情
    況及被告之侵權行為態樣，與原告所受傷害等一切情況，認
    原告請求被告賠償慰撫金600 萬元顯屬過高，應以800,000
    元為適當，原告逾此範圍之請求，應予駁回。
  (八)綜上，原告可得請求之賠償為918,893 元（醫療費54,043元
    ＋看護費55,000元＋交通費8,900 元＋機車修理費950 元＋
    精神慰撫金800,000 元＝918,893元） 。
六、按損害之發生或擴大，被害人與有過失者，法院得減輕賠償
    金額或免除之，民法第217 條第一項定有明文。查本件車禍
    之發生固係因被告駕駛自用小客車行經無號誌之交岔路口未
    減速慢行，然原告騎乘機車，行經前開未劃分幹、支線之無
    號誌十字型交岔路口欲左轉時，亦疏未注意轉彎車應暫停讓
    被告所駕駛之直行車先行，且未注意被告已自右側之中埔一
    街，由右至左直行通過該交岔路口之車前狀況，因疏未注意
    車前狀況及未暫停讓直行車先行，即貿然左轉，致與被告所
    駕之自小客車發生碰撞乙節，有本院94年度交簡上字第117
    號刑事判決及其卷內所附之台灣省桃園縣區車輛行車事故鑑
    定委員會鑑定報告可按，是應認原告就其損害之發生與有過
    失。茲審酌本件車禍之發生，兩造上開違規行為之原因，故
    就損害發生原因力之強弱程度，認原告應負二分之一之過失
    責任。爰依上開過失相抵原則，按原告過失程度減輕被告乙
    ○○賠償責任二分之一。則依此計算，原告得請求被告賠償
    之數額為459,447 元（918,893 ÷2 ＝459,447 ，小數點以
    下四捨五入）。
七、復依強制汽車責任保險法第32條規定：「保險人依本法規定
    所為之保險給付，視為被保險人損害賠償金額之一部分；被
    保險人受賠償請求時，得扣除之。」，因原告自承已受領強
    制汽車責任保險保險人國泰保險公司之保險給付106,717 元
    ，依上開規定，自應由賠償請求額中扣除之，兩造對此均無
    意見，有同意書在卷可參；準此，原告請求被告連帶賠償之
    金額應為352,730 元（459,447 －106,717 ＝352,730） 。
八、綜上論述，原告本於侵權行為及僱用人責任之法律關係，請
    求被告連帶賠償352,730 元，及自起訴狀繕本送達之翌日即
    94年8 月5 日起，至清償日止，按年息5 ％計算之利息，為
    有理由，應予准許，原告逾此範圍之請求，為無理由，應予
    駁回。又本件原告勝訴部分，判決所命給付之金額未逾50萬
    元，依民事訴訟法第389 條第1 項第5 款規定，應依職權宣
    告假執行；而被告陳明願供擔保請准宣告免為假執行，經核
    並無不合，爰酌定相當之擔保金額准許之。至原告其餘假執
    行之聲請，因其訴已經駁回而失所附麗，應併予駁回。
九、兩造其餘攻擊、防禦方法，經審酌後認與判決結果無涉，爰
    無一一論述之必要，併此敘明。
十、結論：本件原告之訴為一部有理由，一部無理由，依民事訴
    訟法第79條、第85條第2 項、第389 條第1 項第5 款、第39
    0 條第2 項，判決如主文。
中    華    民    國    95    年    12    月    14    日
                  民事第三庭    法  官  潘進柳
以上正本係照原本作成
如對本判決上訴，須於判決送達後20日內向本院提出上訴狀
中    華    民    國    95    年    12    月    14    日
                                書記官  李麗娟


司法院資訊處製作；財團法人民間司法改革基金會備份。
